臺北高等行政法院判決
　　　　　　　　　　　　　　　　　　 96年度簡字第00160號
原　　　告　甲○○
被　　　告　宜蘭縣政府
代　表　人　乙○○縣長）住同.
訴訟代理人　丁○○
　　　　　　戊○○
　　　　　　丙○○兼送達代收.
上列當事人間因水污染防治法事件，原告不服行政院環境保護署
中華民國95年6 月27日環署訴字第0950023289號訴願決定，提起
行政訴訟。本院判決如下：
　　主  文
原告之訴駁回。
訴訟費用由原告負擔。
　　事  實
一、事實概要：
    緣原告從事畜牧業，經營養豬場（座落於宜蘭縣五結鄉○○
    段7 、8 地號），經被告所屬環境保護局（以下稱宜蘭縣政
    府環保局）人員於民國（下同）94年12月10日14時30分前往
    稽查該場廢（污）水處理設施及廢（污）水排放情形，發現
    該場未領有廢（污）水排放許可證逕行排放廢（污）水於地
    面承受水體，被告於95年1 月12日以府授環二字第09500010
    79號函附處分書，以原告違反水污染防治法第14條第1 項規
    定，爰依同法第45條規定處新臺幣（下同）6 萬元罰鍰，並
    限期於95年2 月10日（處分函誤繕為95年2 月8 日）前完成
    補正。原告不服，提起訴願遭決定駁回，遂提起本件行政訴
    訟。
二、兩造聲明：
　　(一)原告聲明求為判決：1.訴願決定及原處分均撤銷。
                        2.訴訟費用由被告負擔。
　　(二)被告聲明求為判決：1.駁回原告之訴。
                        2.訴訟費用由原告負擔。
三、兩造之爭點：
    1.本件原告是否為適用水污染防治法的對象。
    2.被告認定的排水膠管是否為原告所有。
    3.原告採用3段式水車處理是否有廢水。
　　(一)原告主張之理由：
      1.查本件原處分不利原告之理由，主要以原告為養豬業未
        領有排放許可證逕行排放廢（污）水於地面承受水體，
        而認原告水污染防治法第14條之規定，並以稽查工作紀
        錄、稽查照片為憑，其中94年12月10日環境稽查工作紀
        錄載明「‧‧‧2.稽查時發現該養豬場後方有廢（污）
        水排放至黑水港，其排放情形由場內埋設2 支直徑約15
        公分塑膠管從河堤底層延伸至黑水港排放（只發現1 支
        排放）‧‧‧」然則被告所屬稽查人員查獲之2 支塑膠
        管並非原告所施設，且該塑膠管施設地點為原告隔壁養
        豬場隔壁之五結鄉○○段9 號地號（附件），而非原告
        原告養豬場所在地之錦草段7 、8 號土地，因此被告並
        未舉證上開排水管為原告所施設，亦未證明原告係利用
        此等排水管排放廢水，即遽為原告不利之處分，自屬違
        法。
      2.按本件原告之豬舍均依規定採用三段式水車處理廢水，
        所有廢棄物全部回收堆置為肥料。最後出口水池飼養福
        壽魚，且抽其水清洗豬舍，廢水排除均依相關規定標準
        施作，並無廢水污染問題，亦無被告所指摘利用二塑膠
        管排放廢水問題，原處分所為認定當有錯誤。
      3.綜上所述，本件原處分及訴願決定均有違誤，特請判決
        如原告訴之聲明。
  　(二)被告主張之理由：
      1.按「事業排放廢（污）水於地面水體者，應向直轄市、
        縣（市）主管機關或中央主管機關委託之機關申請，經
        審查登記，發給排放許可證或簡易排放許可文件後，始
        得排放廢（污）水。」及「違反第14條第1 項‧‧‧規
        定者，處新臺幣6 萬元以上60萬元以下罰鍰，並通知限
        期補正。‧‧‧」水污染防治法第14條第1 項及第45條
        分別定有明文。查原告係屬行政院環境保護署公告指定
        之事業，其未經申請取得排放許可文件，即將養豬廢水
        排放於地面水體之行為核與前揭規定有違，此有稽查工
        作紀錄、處分書、現場所攝照片附原處分卷可稽，被告
        據以裁罰並限期補正，揆諸首揭法條規定，並無不當。
      2.原告主張被告稽查人員所查獲之2 支塑膠管並非原告所
        施設，且該塑膠管施設地點為原告養豬場隔壁之五結鄉
        ○○段9 地號，而非原告養豬場所在之錦草段7 、8 地
        號土地，因此被告並未舉證上開排水管為原告所施設，
        亦未證明原告係利用此等排水管排放廢水，即遽對原告
        不利處分，自屬違法云云。惟查，本案稽查當時，原告
        所謂之三段式水車處理設備，外觀已長滿雜草，處理效
        能令人存疑，且未正常操作及妥善處理，另本案稽查當
        時發現原告養豬場後方有廢（污）水排放，並利用所埋
        設之塑膠管從河堤底層延伸至黑水港排放，該塑膠管所
        排放之廢（污）水與原告養豬場所排放之廢（污）水性
        質相符，且違規場所附近除原告養豬場外，並無其他養
        豬場。原告之違規事實既經被告調查明確、舉證充分，
        其事證明確，堪予認定，原告所訴顯與事實不符，應係
        事後意圖卸免受罰責任之託詞，不足採信，被告據以裁
        罰，自屬於法有據，為此狀請鈞院判決如答辯之聲明，
        以維法紀。
　　理  由
一、按「事業排放廢（污）水於地面水體者，應向直轄市、縣（
    市）主管機關或中央主管機關委託之機關申請，經審查登記
    ，發給排放許可證或簡易排放許可文件後，始得排放廢（污
    ）水。」、「違反第14條第1 項‧‧‧規定者，處新臺幣6
    萬元以上60萬元以下罰鍰，並通知限期補正。‧‧‧」水污
    染防治法第14條第1 項及第45條分別定有明文。又行政院環
    境保護署94年12月6 日環署水字第0940096885D 號依水污染
    防治法第2 條第7 款規定修正公告之事業分類及定義：「畜
    牧業：經向目的事業主管機關登記飼養畜禽或實際從事畜禽
    之事業。1.. 。2.位於自來水水質水量保護區：（1 ）飼養
    豬50頭以上者。... 中華民國96年7 月1 日前，飼養豬20頭
    以上，未達200 頭者，僅適用水污染防治法第7 條、第9 條
    及第11條相關之規定。」。
二、查原告於宜蘭縣五結鄉○○段7 、8 地號經營養豬場，從事
    畜牧業，飼養豬隻約250 頭，係屬前揭行政院環境保護署公
    告指定之事業，應依水污染防治法第14條規定領有廢（污）
    水排放許可證始得排放廢（污）水，若有違反，即應受罰。
    次查原告經營養豬場，並未經申請取得排放許可文件，經宜
    蘭縣政府環保局派員於94年12月10日14時30分許前往上開養
    豬稽查其廢（污）水處理設施及廢（污）水排放情形，發現
    該養豬場逕行排放廢（污）水於地面承受水體之事實，有稽
    查工作紀錄、處分書、現場所攝照片附原處分卷可憑，被告
    據以裁罰並限期補正，揆諸首揭法條規定，核無不合。
三、原告主張其豬舍均依規定採用三段式水車處理廢水，所有廢
    棄物全部回收堆置為肥料，最後出口水池飼養福壽魚，且抽
    其水清洗豬舍，廢水排除均依相關規定標準施作，並無廢水
    污染問題，被告所屬稽查人員查獲之2 支塑膠管並非原告所
    施設，該塑膠管施設地點為原告隔壁養豬場隔壁之五結鄉○
    ○段9 號地號，而非原告原告養豬場所在地之錦草段7 、8
    號土地云云；但查原告經營之養豬場附近並無養豬場，業據
    原告於本院準備程序中陳述在卷，且原告所提出之地籍謄本
    亦僅以紅筆勾劃其經營養豬場之7 、8 號地號，此外，未有
    其他有利證據足以證實其上開主張；又被告環保局稽查工作
    紀錄「現場稽查或處理情形」欄明載：「1.是日稽查時，經
    查核該場目前養豬頭數約250 頭，係屬行政院環保署公告指
    定之事業，排放廢（污）水應申申請排放許可文件，取得後
    始得排放。2.稽查時發現該養豬場後方有廢（污）水排放至
    黑水港，其排放情形由場內埋設2 支直徑約15公分塑膠管從
    河堤底層延伸至黑水港排放，（只發現1 支排放）。3.稽查
    時由業者甲○○會同前往，並當場告知該養豬場排放廢（污
    ）水屬違反水污染防法條之規定，後製作稽查記錄時，業者
    即逕行離，無法讓業者簽名。4.違規行為已拍照存證。5.本
    場飼養地點五結鄉○○段7 、8 地號。」等語，且有現場照
    片12張附卷可稽，經提示原告，亦表無意見，記明在卷，足
    證原告違反水污染防治法事實已臻明確，原告此項主張，要
    屬事後卸飾之詞，洵不足採。
四、綜合上述，原告飼養250 頭豬隻，為適用水污染防治法之事
    業，未依法申請領得排放許可證，而逕行排放養豬廢水於地
    面承受水體，事證明確，被告依水污染防治法第14條第1 項
    、第45條規定，處以新台幣6 萬元罰鍰，並限期補正，核無
    不合，訴願決定予以維持，亦無違誤，原告徒執前詞，聲請
    撤銷，為無理由，應予駁回。
五、據上論結，本件原告之訴為無理由，爰依行政訴訟法第98條
    第3 項前段，判決如主文。
中　　華　　民　　國　　96　　年　　2　　 月　　13　　日
                           第六庭法  官　闕　銘　富
上為正本係照原本作成。
本件以訴訟事件所涉及之法律見解具有原則性者為限，始得於本
判決送達後20日內向本院提出上訴狀並表明上訴理由，如已於本
判決宣示後送達前提起上訴者，應於判決送達後20日內補具上訴
理由（均按他造人數附繕本），且經最高行政法院許可後方得上
訴。
中　　華　　民　　國　　96　　年　　2 　　月　　13　　日
                                 書記官  孫　筱　晴
